臺灣臺南地方法院民事裁定　　　　　　　　100年度抗字第3號
抗　告　人　葉秋林
抗　告　人　林秀芬
相　對　人　孫吾遺
抗告人因與相對人間本票裁定強制執行事件，對於中華民國99年
12月10日本院99年度司票字1943號裁定提起抗告，本院裁定如下
：
    主  文
抗告駁回。
抗告程序費用新台幣壹仟元由抗告人連帶負擔。
    理  由
一、相對人於原審聲請意旨略以：相對人執有抗告人共同簽發如
    附表所示之本票1紙，並免除作成拒絕證書，詎經相對人向
    抗告人提示未獲付款，為此提出本票1紙，聲請裁定准許強
    制執行等語。
二、抗告意旨略以：相對人持有抗告人所簽發如附表所示之本票
    1紙，乃該本票票面金額新台幣（以下同）350,000元已由第
    三人林清塗於民國95年3月間同意將二層房屋一棟讓與相對
    人承受後，業已清償完畢，因此，本件本票債權已不存在。
    又系爭本票之發票日為88年3月6日，到期日為88年4月6日，
    相對人於99年12月間始聲請本件本票裁定強制執行，已罹於
    3年之消滅時效，爰提起本件抗告，請求廢棄原裁定云云。
三、按執票人向本票發票人行使追索權時，得聲請法院裁定後強
    制執行。票據法第 123條定有明文。又本票執票人依上開法
    條之規定，聲法院裁定及抗告法院之裁定，僅依非訟案件程
    序，以審查強制執行許可與否，並無確定實體上法律關係存
    否之效力，如發票人就票據債務之存否有爭執時，應由發票
    人提起確認之訴，以資解決，最高法院著有56年台抗字第71
    4 號、57年台抗字第76號判例可資參照。是以本票准許強制
    執行之裁定，屬非訟事件裁定，為裁定之法院僅就系爭本票
    為形式上之審查，無從審酌實體法律關係，且抗告法院就本
    票裁定強制執行事件，亦應為形式審查，尚不得審酌關於實
    體事項之事由。
四、經查：本件相對人主張執有抗告人為發票人之如附表所示本
    票一紙，並免除作成拒絕證書，詎屆期提示未獲付款，依票
    據法第123條聲請裁定許可強制執行乙節，已據其提出系爭
    本票為證，而依本票之記載形式上觀察，均已具備本票有效
    要件。抗告人雖抗辯該筆債務業已清償以及所簽發之系爭本
    票已逾票據法第22條第1項之3年時效等情，然相對人於上開
    期間內是否具有請求等中斷時效之事由，猶待調查認定，是
    抗告人之抗辯事由，縱然屬實，亦係實體權利義務關係存否
    之爭執，揆諸前揭最高法院判例意旨，應由抗告人另行提起
    訴訟，以資解決，非本件非訟程序所得審究。從而，原裁定
    就系爭本票為形式上之審查，認其已具備本票各項記載事項
    ，合於票據法第120條規定，屬有效之本票，而為許可強制
    執行之裁定，並無違誤，抗告意旨指摘原裁定不當，求為廢
    棄，為無理由，應予駁回。
五、按非訟事件，依法應由關係人負擔費用者，法院裁定命關係
    人負擔時，應一併確定其數額；前項費用之負擔有相對人者
    ，準用民事訴訟法有關訴訟費用之規定；非訟事件法第24條
    第1項及同法第21條第2項分別定有明文。本件抗告既經駁回
    ，依上開規定，本院應確定非訟事件費用額。茲因抗告人提
    起本件抗告，除繳納抗告費1,000元外， 未有其餘程序費用
    之支出。是以，本件應由抗告人連帶負擔之程序費用額確定
    為1,000元。
六、據上論結，本件抗告為無理由，依非訟事件法第46條、第21
    條第 2項、第24條第1項、民事訴訟法第495條之1第1項、第
    449條第1項、第95條、第85條第2項，裁定如主文。
中    華    民    國   100    年    2     月    8     日
                    民事第三庭  法  官  張麗娟
以上正本係照原本作成。
不得再抗告。
中    華    民    國   100    年    2     月    8     日
                                書記官  楊宗倫
┌──────────────────────────┐
│附表：                              100年度抗字第3號│
├──┬──────┬─────┬─────┬────┤
│編號│發  票  日  │ 票面金額 │到  期  日│票據號碼│
│    │            │（新台幣）│          │        │
├──┼──────┼─────┼─────┼────┤
│001 │88年3月6日  │350,000元 │88年4月6日│JC212761│
└──┴──────┴─────┴─────┴────┘